臺灣苗栗地方法院刑事判決　　　　　　　　96年度訴字第62號
公　訴　人　臺灣苗栗地方法院檢察署檢察官
被　　　告　甲○○
　　　　　　　　　　　號
　　　　　　　　　　（現在臺灣嘉義監獄鹿草分監執行中）
上列被告因毒品危害防制條例案件，經檢察官提起公訴（95年度
毒偵字第1261號、95年度毒偵字第1544號），本院依簡式審判程
序判決如下：
    主  文
甲○○施用第一級毒品，累犯，處有期徒刑壹年；扣案之注射針
筒拾支均沒收。又施用第二級毒品，累犯，處有期徒刑捌月；扣
案之殘渣袋內之甲基安非他命殘渣沒收銷燬之，上開除去甲基安
非他命殘渣後之空袋壹個、吸食器壹組、分裝杓壹支均沒收。應
執行有期徒刑壹年陸月；扣案之殘渣袋內之甲基安非他命殘渣沒
收銷燬之，另扣案之注射針筒拾支、上開除去甲基安非他命殘渣
後之空袋壹個、吸食器壹組、分裝杓壹支均沒收。
一、犯罪事實：
（一）甲○○曾因犯贓物罪，經本院於民國（下同）89年12月30
      日，以89年度易字第1126號判決，判處有期徒刑6 月，於
      90年2 月16日判決確定。又曾因施用第1 、2 級毒品案件
      ，經臺灣臺北地方法院於90年5 月16日以90年度訴字第23
      6 號判決，分別判處有期徒刑8 月、5 月，定應執行有期
      徒刑1 年，於90年6 月7 日判決確定。嗣上開兩案件，經
      台灣台北地方法院於91年4 月1 日以91年度聲字第99號裁
      定，定應執行刑為有期徒刑1 年5 月，於92年1 月22日因
      縮刑期滿執行完畢。
（二）甲○○又曾因施用毒品案件，經本院於87年7 月1 日以
      87年度毒聲字第80號裁定送觀察、勒戒後，因認有繼續施
      用毒品傾向，經本院於87年11月30日以87年度毒聲字第64
      5 號裁定改送強制戒治，於88年5 月7 日停止戒治付保護
      管束，於89年2 月10日保護管束期滿，經台灣苗栗地方法
      院檢察署檢察官於89年2 月15日以89年度戒毒偵字第13號
      為不起訴處分確定。甲○○又曾因施用第1 、2 級毒品
      案件，經台灣台北地方法院於90年1 月5 日以90年度毒聲
      字第31號裁定送強制戒治，經台灣高等法院於90年2 月9
      日以90年度毒抗字第80號裁定駁回抗告確定，於91年2 月
      22日停止強制戒治，於91年6 月21日執行完畢；至其刑事
      責任部分，則經臺灣臺北地方法院於90年5 月16日以90年
      度訴字第236 號判決，分別判處有期徒刑8 月、5 月，定
      應執行有期徒刑1 年，於90年6 月7 日判決確定。甲○
      ○又曾因施用第1 、2 級毒品案件，經本院於93年9 月23
      日以93年度訴字第308 號判決，分別判處有期徒刑1 年、
      8 月，定應執行刑為有期徒刑1 年6 月，於93年10月17日
      判決確定（現尚在執行中）。
（三）甲○○猶不知悔改，復基於反覆施用第一級毒品海洛因之
      集合性犯意，自95年7 月31日下午6 、7 時許起，至95年
      9 月6 日晚上10時許止，在其苗栗縣頭份鎮新華里崎仔頭
      32 3之3 號、苗栗縣頭份鎮○○路6 號4 樓之4 等住處，
      以將第1 級毒品海洛因摻入注射針筒內加水注射手臂血管
      之方式，且以平均1 天施用1 、2 次，或1 天施用3 、4
      次之頻率，反覆非法施用第1 級毒品海洛因多次。
（四）甲○○又基於反覆施用第2 級毒品甲基安非他命之集合性
      犯意，自95年7 月31日下午6 、7 時許起，至95年9 月7
      日某時許止，在其上開住處，以將第2 級毒品甲基安非他
      命置於吸食器內，下以火燒烤吸取其產生煙霧之方式，且
      以1 、2 天施用1 次，或3 、4 天施用1 次之頻率，反覆
      非法施用第2 級毒品甲基安非他命多次。
（五）嗣分別於下列時、地，為警查獲：
 （1）苗栗縣警察局頭份分局尖山派出所員警，循線查獲另涉犯
      竊盜案件之甲○○後，於95年8 月1 日晚上8 時多許，徵
      得甲○○之同意對其採尿送驗，結果發現其尿液同時呈有
      甲基安非他命及嗎啡陽性反應（95年度毒偵字第1544號偵
      查卷部分）。
 （2）苗栗縣警察局通霄分局偵查隊員警，於95年9 月8 日上午
      11時30分許，在苗栗縣頭份鎮○○路6 號4 樓之6 ，將因
      另案通緝中之甲○○逮捕，並持本院核發之搜索票，查獲
      甲○○所有供施打毒品海洛因用之注射針筒10支，供施用
      甲基安非他命用之殘渣袋1 個（內有甲基安非他命殘渣）
      、吸食器1 組、分裝杓1 支後，將甲○○帶回分局採尿送
      驗結果，發現其尿液同時呈有甲基安非他命及嗎啡陽性反
      應（95年度毒偵字第1261號偵查卷部分）。
（六）案經苗栗縣警察局頭份分局、通霄分局分別報請台灣苗栗
      地方法院檢察署檢察官偵查起訴。
二、證據名稱：
 （1）95毒偵字1261號偵查卷部份：
    被告甲○○於警詢時及偵、審中之自白。
    照片8張。
    濫用藥物尿液檢驗檢體監管紀錄表1 份。
    苗栗縣警察局通霄分局查獲違反毒品危害防制條例嫌疑人
      尿液檢體編號對照表1 紙。
    中山醫學大學附設醫院檢驗科藥物檢測中心95年9 月21日
      檢驗報告1 紙。
    扣案注射針筒10支、吸食器1 組、分裝杓1 支及甲基安非
      他命殘渣袋1 個等物。
    刑案資料查註紀錄表、台灣高等法院被告前案紀錄表。
 （2）95毒偵字1544號偵查卷部份：
    被告甲○○於警詢時及偵、審中之自白。
    苗栗縣警察局頭份分局查獲違反毒品危害防制條例嫌疑人
      尿液檢體編號對照表1 紙。
    濫用藥物尿液檢驗監管紀錄表1 份。
    中山醫學大學附設醫院檢驗科藥物檢測中心95年9 月14日
      檢驗報告1 紙。
    刑案資料查註紀錄表、台灣高等法院被告前案紀錄表。
三、論罪科刑理由：
（一）按我國刑法刪除連續犯後，有關多次施用毒品之行為，究
      係單數行為或複數行為，關係到只成立1 罪或數罪，目前
      學界或實務上仍爭論不休，有待最高法院統一法令見解，
      ，在取得最高法院統一見解之前，本院有以下理由，認為
      被告甲○○在本案中應構成集合犯：
 （1）查刑法業於94年2 月2 日經總統公佈修正，其中刑法第56
      條關於連續犯之規定，業經刪除，且自95年7 月1 日起施
      行。按刪除連續犯規定之修正理由已有：「至連續犯之規
      定廢除後，對於部分習慣犯，例如竊盜、吸毒等犯罪，是
      否會因適用數罪併罰而使刑罰過重產生不合理之現象一節
      ，在實務運用上應可參考德、日等國之經驗，委由學界及
      實務界以補充解釋之方式，發展接續犯之概念，對於合乎
      接續犯或包括的1 罪之情形，認為構成單一之犯罪，以限
      縮數罪併罰之範圍，用以解決上述問題」之說明，且按刑
      事法若干犯罪行為態樣，本質上原具有反覆、延續實行之
      特徵，立法時既予特別歸類，定為犯罪構成要件之行為要
      素，則行為人基於概括之犯意，在密切接近之一定時、地
      持續實行之複次行為，倘依社會通念，於客觀上認為符合
      一個反覆、延續性之行為觀念者，於刑法評價上，即應僅
      成立一罪。學理上所稱「集合犯」之職業性、營業性或收
      集性等具有重複特質之犯罪均屬之，例如經營、從事業務
      、收集、販賣、製造、散布等行為概念者是，亦有最高法
      院95年度台上字第1079號判決意旨可資參照。而毒品因有
      高度之成癮性及濫用性，施用毒品之行為本身，顯然具有
      反覆性及延續性之特徵，如將「持續多次施用毒品行為」
      評價為數罪，恐與「刑罰過度評價禁止原則」相悖，並有
      違憲法所揭櫫之比例原則。又性質上屬多數行為之集合犯
      ，法律上擬制為一罪，學理上可稱之為「實質上一罪」，
      其反覆從事之多數行為相互間，並不發生連續犯或想像競
      合犯之問題（參照最高法院92年度台上字第4959號判決要
      旨）。而我國學者亦有將「集合犯」解釋為「法定之接續
      犯」，其構成要件即有反覆實施之特質。
 （2）本案被告范維於警詢時已供稱：「你多久施用毒品1 次？
      ）2 天施用1 次。」等語明確（參見95年度毒偵字第1544
      號偵查卷第8 頁）。於本院審理時就檢察官提問：「8 月
      2 日被查獲，到9 月8 日再被查獲，中間有無再吸食？」
      ，被告甲○○坦承：「毒癮來我就打，沒有辦法詳細說明
      施打幾次。1 天2 、3 次。」、檢察官再追問：「用何種
      毒品？」，被告甲○○回答：「有安非他命就用安非他命
      ，有海洛因就用海洛因。」、被告甲○○又供稱：「（海
      洛因）我剛剛開始用是1 天1 、2 次，後來數量增加，變
      成1 天3 、4 次。有時候沒有錢就沒有用」、「（問：安
      非他命大概頻率如何？）不一定。大概3 、4 天施用1 次
      。1 、2 天施用1 次也有。」等語明確（參見本院96年3
      月6 日審判筆錄第4 頁、第5 頁、第6 頁）。從被告甲○
      ○上開供詞以觀，足認被告甲○○自95年7 月31日下午6
      、7 時許起，至95年9 月6 日晚上10時許止，反覆非法施
      用第1 級毒品海洛因多次，及自95年7 月31日下午6 、7
      時許起，至95年9 月7 日某時許止，反覆非法施用第2 級
      毒品甲基安非他命多次之犯行，時間相當密集，具有高度
      之成癮性。本院再參照「台灣高等法院暨所屬法院95年法
      律座談會」刑事類提案第13號研討結果，認為：施用毒品
      已經成癮而無法戒除，反覆於短時間內密集所為，參考就
      刑法第56條刪除理由第4 項之說明，可依發展「接續犯」
      或「包括的一罪」之理論，認為構成單一犯罪之見解，本
      案被告甲○○反覆多次施用第1 、2 級毒品之犯行，應可
      成立「法定接續犯」即「集合犯」。公訴人認為被告甲○
      ○先後施用同一毒品之犯行，應論以數罪，尚有未洽。
（二）次按，刑事訴訟法第267 條規定，檢察官就犯罪事實一部
      起訴者，其效力及於全部，係指已起訴之部分及未起訴之
      部分，均構成犯罪，並具有連續犯、牽連犯或想像競合犯
      等裁判上一罪關係，或屬常業犯、接續犯、吸收犯、結合
      犯、加重結果犯等實質上一罪，其一部犯罪事實經起訴者
      ，本於審判不可分原則，受訴法院應就構成同一案件之全
      部犯罪事實予以審判而言（最高法院93年度台上字第6182
      號判決要旨參照）。
（三）核被告甲○○所為，係犯毒品危害防制條例第10條第1 項
      施用第一級毒品罪、同條第2 項施用第二級毒品罪。其非
      法持有海洛因、甲基安非他命之低度行為，應分別為施用
      之高度行為所吸收，均不另論罪。被告甲○○自95年7 月
      31 日 下午6 、7 時許以後，至95年9 月6 日晚上10時許
      前，及自95年7 月31日下午6 、7 時許以後，至95年9 月
      7 日某時許前，期間內多次施用第1 級毒品海洛因、第2
      級毒品甲基安非他命之犯行，雖未經起訴，因均與本案起
      訴部分，有集合犯之實質上一罪關係，為起訴效力所及，
      本院自應一併予以審理，附此敘明。查被告甲○○有犯罪
      事實欄（一）之前科紀錄，有台灣高等法院被告前案紀錄
      表在卷可按，5 年內故意犯本案之罪，應依刑法第47條第
      1 項之規定，加重其刑。被告甲○○所犯上開施用第1 級
      毒品罪、施用第2 級毒品罪，犯意各別，行為互殊，應分
      論併罰。爰審酌被告甲○○一再非法施用毒品，理應重罰
      ，惟念其所犯僅戕害個人身心健康，及犯後能坦白承認等
      一切情狀，分別量處如主文所示之刑，並定其應執行之刑
      ，以資懲儆。
（四）至扣案之殘渣袋內之甲基安非他命殘渣，屬於第2 級毒品
      ，應依毒品危害防制條例第18條第1 項前段之規定，予以
      宣告沒收銷燬之。至上開除去甲基安非他命殘渣後之空袋
      1 個、吸食器1 組、分裝杓1 支，均係被告甲○○所有，
      供其施用第2 級毒品甲基安非他所用之物；另扣案之注射
      針筒10支，亦係被告甲○○所有，供其施用第1 級毒品海
      洛因所用之物，已據被告甲○○供述甚明，以上扣案物品
      ，均應依刑法第38條第1 項第2 款之規定，予以宣告沒收
      。
四、應適用之法條：
（一）刑事訴訟法第273 條之1 第1 項、第299 條第1 項前段、
      第310 條之2 、第454 條第1 項。
（二）毒品危害防制條例第10條第1 項、第2 項、第18條第1 項
      前段。
（三）刑法第11條前段、第47條第1 項、第51條第5 款、第38條
      第1 項第2 款。
五、本判決係依刑事訴訟法第310 條之2 、第454 條第1 項製作
    ，依法僅記載當事人欄、主文、犯罪事實、證據名稱以及應
    適用之法條，其中犯罪事實部分，依同法第308 條之修正立
    法理由，亦僅記載犯罪構成要件事實，關於刑罰加重事由（
    含累犯在內）免予記載（法院辦理刑事訴訟案件應行注意事
    項第144 點參照），但仍於主文予以表明，並於應適用之法
    條欄予以引用。如不服本判決，應於判決送達之日起10日內
    ，向本院提起上訴。
本案經檢察官李基彰到庭執行職務。
中　　華　　民　　國　　96　　年　　3 　　月　　20　　日
                  刑事第三庭法　官　柳  章  峰
以上正本證明與原本無異。
如不服本判決，應於判決送達後10日內向本院提出上訴狀（應抄
附繕本）。告訴人或被害人如對於本判決不服者，應具備理由請
求檢察官上訴，其上訴期間之計算係以檢察官收受判決正本之日
期為準。
                            書記官  陳  采  瑜
中　　華　　民　　國　　96　　年　　3 　　月　　20　　日
附記論罪之法條全文：
毒品危害防制條例第10條
施用第一級毒品者，處6 月以上5 年以下有期徒刑。
施用第二級毒品者，處3 年以下有期徒刑。
